臺灣高雄地方法院民事判決　九十三年度簡上字第四一號
　　上　訴　人　乙○○民國八.
　　法定代理人　丙○○
　　被 上訴 人　高雄銀行股份有限公司
　　法定代理人　丁○○
　　訴訟代理人　甲○○
右當事人間請求清償債務事件，上訴人對於民國九十二年十月九日本院高雄簡易庭九
十二年度雄簡字第二七八八號第一審判決提起上訴，本院於民國九十三年三月二十五
日言詞辯論終結，判決如下：
    主      文
上訴駁回。
第二審訴訟費用由上訴人負擔。
    事      實
甲、上訴人方面：上訴人未言詞辯論期日到場，據其提出書狀略謂︰
一、聲明：原判決廢棄；駁回被上訴人在第一審之訴。
二、陳述：上訴人無力承受被上訴人所請求之清償債務，除無謀生能力外，就事實而
    言，訴外人即被繼承人之配偶王淑貞領走被繼承人之保險金，上訴人分文未取，
    中船公司之各項慰問金、工會撫卹金亦均由王淑貞及其子女處理取走，上訴人不
    能公平繼承，還債時卻鎖定需要社會救濟之上訴人，王淑貞應拿出獨占之保險金
    歸還被上訴人。上訴人年僅十二歲，日常生活起居全仗母親丙○○照料，既無謀
    生能力，亦無償債本領，何能為被繼承人解困，被上訴人應向領走被繼承人全部
    遺產又有工作能力之人討債。
乙、被上訴人方面：
一、聲明：駁回上訴。
二、陳述：引用與原判決記載相同者。
    理      由
一、本件上訴人受合法通知，無正當理由，未於言詞辯論期日到場，核無民事訴訟法
    第三百八十六條所列各款情形，爰依被上訴人之聲請，由其一造辯論而為判決，
    合先敘明。
二、被上訴人起訴主張︰訴外人孫昇輝於民國八十九年五月二十六日向原告借款新臺
    幣（下同）四十八萬元，約定利率為按被上訴人基本放款利率週年利率百分之八
    點三三減週年利率百分之零點八三即週年利率百分之七點五計算（遲延時則為週
    年利率百分之七點四七計算），借款期限則自八十九年六月一日起至九十四年六
    月一日止，分六十期，每一個月為一期，按期平均攤還本息，如未按期給付，即
    喪失期限利益，全部債務視為到期，除利息仍依上開利率計算外，逾期清償，在
    六個月以內者，按上開利率百分之十，超過六個月者，按上開利率百分之二十計
    付違約金。嗣孫昇輝僅繳付本息至九十年八月三十一日，自九十年九月一日起即
    無繳付本息，而孫昇輝復於九十年九月十二日死亡，尚積欠三十七萬六千二百二
    十八元（原判決誤算為七十八萬六千二百二十八元，應予更正）之本金，及自九
    十年九月一日起至清償日止，按週年利率百分之七點四七計算之利息，並自九十
    年十月一日起至清償日止，其逾期在六個月以內者，按上開利率百分之十，逾期
    超過六個月者，按上開利率百分之二十計算之違約金。而上訴人為孫昇輝之法定
    繼承人，為此，爰依消費借貸及繼承等法律關係提起本件訴訟，請求上訴人給付
    原告三十七萬六千二百二十八元，及自九十年九月一日起至清償日止，按週年利
    率百分之七點四七計算之利息，並自九十年十月一日起至清償日止，其逾期在六
    個月以內者，按上開利率百分之十，逾期超過六個月者，按上開利率百分之二十
    計算之違約金等情。另被上訴人前已就孫昇輝之其他繼承人即王淑貞、孫賀韋及
    孫賀雯聲請法院核發支付命令且告確定，並已聲請本院強制執行等語。
三、上訴人則以︰上訴人無力承受被上訴人所請求之清償債務，除無謀生能力外，就
    事實而言，訴外人即被繼承人之配偶王淑貞領走被繼承人之保險金，上訴人分文
    未取，中船公司之各項慰問金、工會撫卹金亦均由王淑貞及其子女處理取走，上
    訴人不能公平繼承，還債時卻鎖定需要社會救濟之上訴人，王淑貞應拿出獨占之
    保險金歸還被上訴人。上訴人年僅十二歲，日常生活起居全仗母親丙○○照料，
    既無謀生能力，亦無償債本領，何能為被繼承人解困，被上訴人應向領走被繼承
    人全部遺產又有工作能力之人討債等語，資為抗辯。
四、查被上訴人主張右揭之事實，上訴人雖執以前揭情詞置辯，惟被上訴人提出放款
    借據、訴外人孫昇輝之繼承系統表、戶籍謄本、本院民事庭九十年十二月二十七
    日（九○）高貴民忠行字第六二三八六號函（以上見原審卷宗頁八至十四）、臺
    灣基隆地方法院九十一年度促字第三○二九號支付命令暨確定證明書、九十一年
    度促字第一六九四一號暨確定證明書及強制執行聲請狀（以上見原審卷宗頁三二
    至三九）等各乙份為證，核屬相符，被告對於其為訴外人孫昇輝之繼承人，且對
    孫昇輝借貸本案借款之事均不爭執，堪認原告主張應屬真實授信約定書三份及戶
    籍謄本十份為證，核屬相符，而上訴人既未合法聲請為限定繼承或拋棄繼承，業
    據原審依職權查詢屬實，有本院高雄簡易庭查詢簡答表乙紙（見原審卷宗頁二十
    ）附卷足憑，依民法第一千一百四十七條、第一千一百四十八條及第一千一百五
    十三條規定，上訴人自訴外人孫昇輝死亡之繼承開始時起，承受被繼承人即訴外
    人孫昇輝財產上之之一切權利、義務，且對被繼承人即孫昇輝之債務，負連帶責
    任。是上訴人對於其為訴外人孫昇輝之繼承人，且對孫昇輝向被上訴人借貸上開
    借款之事均不爭執，堪認被上訴人主張應屬真實。
五、按稱消費借貸者，謂當事人一方移轉金錢或其他代替物之所有權於他方，而約定
    他方以種類、品質、數量相同之物返還之契約。當事人之一方對他方負金錢或其
    他代替物之給付義務而約定以之作為消費借貸之標的者，亦成立消費借貸；借用
    人應於約定期限內，返還與借用物種類、品質、數量相同之物；遲延之債務，以
    支付金錢為標的者，債權人得請求依法定利率計算之遲延利息。但約定利率較高
    者，仍從其約定利率；當事人得約定債務人不履行債務時，應支付違約金，民法
    第四百七十四條、第四百七十八條前段、第二百三十三條第一項、第二百五十條
    第一項分別定有明文。從而，被上訴人基於消費借貸及繼承之法律關係，訴請上
    訴人給付如其聲明所示之本金三十七萬六千二百二十八元，及自九十年九月一日
    起至清償日止，按週年利率百分之七點四七計算之利息，並自九十年十月一日起
    至清償日止，其逾期在六個月以內者，按上開利率百分之十，逾期超過六個月者
    ，按上開利率百分之二十計算之違約金，即屬正當，應予准許。
六、從而，原審判命上訴人如數給付三十七萬六千二百二十八元（原判決誤算為七十
    八萬六千二百二十八元，應予更正），及自九十年九月一日起至清償日止，按週
    年利率百分之七點四七計算之利息，並自九十年十月一日起至清償日止，其逾期
    在六個月以內者，按上開利率百分之十，逾期超過六個月者，按上開利率百分之
    二十計算之違約金，復依職權宣告假執行，於法並無違誤；上訴意旨指摘原判決
    不當，求予廢棄改判，為無理由，應予駁回其上訴。
據上論結，本件上訴為無理由，依民事訴訟法第四百三十六條之一第三項、第四百四
十九條第一項、第四百六十三條、第三百八十五條第一項前段、第七十八條，判決如
主文。
中　　　華　　　民　　　國　　九十三　　年　　　四　　　月　　　八　　　日
~B民事第二庭
~B    審判長法  官　楊富強
~B          法　官　李昭彥
~B          法　官　劉定安
正本係照原本作成。
本判決不得上訴。
中　　　華　　　民　　　國　　九十三　　年　　　四　　　月　　　八　　　日
~B      法院書記官　王壹理
